【裁判字號】    91,訴,860
【裁判日期】    920305
【裁判案由】    農藥管理法
【裁判全文】
臺中高等行政法院判決                              九十一年度訴字第八六○號
                              .
    原      告  南億企業股份有限公司
    代  表  人  甲○○
    被      告  彰化縣政府
    代  表  人  乙○○
    訴訟代理人  丙○○
右當事人間因農藥管理法事件，原告不服行政院農業委員會中華民國九十一年十月八
日農訴字第○九一○一四三三九五號訴願決定，提起行政訴訟。本院判決如左︰
    主  文
原告之訴駁回。
訴訟費用由原告負擔。
    事  實
甲、事實概要：緣原告產製之培丹五十％可溶性粉（農藥許可證：農藥製字二七二九
    號之農藥，製造日期：民國九十年八月六日，批號：一，有效日期：九十二年八
    月五日，容量：二五○公克），經被告於九十年八月二十八日抽檢，並送行政院
    農業委員會農業藥物毒物試驗所（下稱農委會農藥毒物試驗所）檢驗結果，有效
    成分未檢出標示之培丹，屬農藥管理法第七條第一款所稱之劣農藥，被告依同法
    第四十四條之規定處五萬元（新台幣十五萬元）罰鍰。原告不服，提起訴願遭駁
    回，遂提起行政訴訟。
乙、兩造聲明：
一、原告聲明求為判決：訴願決定及原處分均撤銷。
二、被告聲明求為判決：原告之訴駁回。
丙、兩造之陳述：
壹、原告未於準備程序及言詞辯論期日到場，據其起訴狀之起訴意旨略以：
一、按農藥管理法第四十條第二項規定之二個月期間，應係指抽驗機關查獲之日起，
    經送檢驗機關檢驗至檢驗結果送回原抽驗機關前，由抽驗機關作出處分之日止所
    合計期間。本件被告於九十年八月二十八日抽驗，如依前述計算二個月期間於同
    年十月二十八日即應作出處分，惟被告卻遲至九十一年五月十六日始作出處分，
    顯已違反上開規定。況被告任由檢驗機關延宕時日達九個月之久，其處理過程顯
    有不當，而其稱農委會農藥毒物試驗所於九十年十月十五日即檢驗出結果，亦僅
    其片面之詞，基於該所於收件後半年方回函被告檢驗結果，該日期之正確性亦值
    懷疑。
二、原告之產品皆經嚴格品管，當不致有農委會農藥毒物試驗所檢驗報告所示不含任
    何有效成份之情事，若真如檢驗報告所稱不含任何有效成分當無法防治病蟲害，
    為何原告並未接獲任何使用無效之投訴？故該所之檢驗報告正確性亦屬可疑。是
    本件被告依據有瑕疵之檢驗報告作出不利原告之處分，自嫌速斷。
貳、被告答辯意旨略以：
一、本件原告生產製造之培丹五十％可溶性粉，經被告派員於九十年八月二十八日在
    彰化縣興泰農藥行抽檢，並送請農委會農藥毒物試驗所檢驗結果，有效成分未檢
    驗出標示之培丹農藥，評定為不合格。該農藥屬農藥管理法第七條第一款所稱「
    有效成分之含量與規定標準規格不符者」之劣農藥，被告依農藥管理法第四十四
    條規定裁處十五萬元，要無不合。
二、原告製造本件農藥，經農委會農藥毒物試驗所檢驗結果，竟未檢驗出標示之培丹
    成分，顯見原告產製農藥過程之嚴重缺失，嚴重影響農民購買本件農藥的使用效
    果與權益。且本件成品農藥標示之有效日期為九十二年八月五日，在有效日期屆
    滿前，有效成分本不應發生太大變化，惟系爭農藥於有效期限內竟未檢驗出有效
    成分，顯見原告產製本件農藥之低劣。原告亦確認本件農藥樣品為其所有，並經
    作成訪問說明記錄在卷。另原告訴稱「所產製之產品於出廠前皆經過嚴格之品質
    檢驗，當不致發生藥毒所檢驗報告所示不含任何有效成分．．．因此本公司強烈
    懷疑藥毒所於收到被告機關送件後半年始作出之檢驗報告的正確性」乙節，因農
    委會農藥毒物試驗所為行政院農業委員會公告之檢驗機關，被告依檢驗機關鑑定
    報告判定本件農藥為劣農藥，允無不當。
三、本件農藥經被告於九十年八月二十八日抽檢後，即於同年八月二十九日函請農委
    會農藥毒物試驗所檢驗（同年八月三十日送抵該所），該所於同年十月十五日檢
    驗結果：未檢出培丹，並在九十一年五月十日函知被告檢驗報告，被告即於九十
    一年五月十六日通知原告給予陳述意見之機會，顯見被告處理過程並無不妥。又
    農藥管理法第四十條之鑑定及處理期間之規定，係屬規範行政機關內部處理事務
    之訓示規定，並不影響行政處分之效力，原告自不得以檢驗期間超過資為免罰之
    論據，且本件係例行農藥檢查，抽取樣品二份後，將其中一份轉送檢驗機關檢驗
    ，並未先予封存其他成品農藥，故未損及原告之相關權益。
    理  由
一、本件原告未於言詞辯論期日到場，又無民事訴訟法第三百八十六條所列各款情形
    ，爰依被告之聲請，由其一造辯論而判決，合先敘明。
二、按「本法所稱劣農藥，係指經核准登記之農藥經檢查或檢驗有左列各款情形之一
    者：一、有效成分之含量與規定標準規格不符者。．．．」、「製造、加工或輸
    入劣農藥者，處二萬元以上十萬元以下罰鍰。」，分別為農藥管理法第七條第一
    款及第四十四條所明定。
三、本件原告產製之培丹五十％可溶性粉（農藥許可證：農藥製字二七二九號，製造
    日期：九十年八月六日，批號：一，有效日期：九十二年八月五日，容量：二五
    ○公克），經被告於九十年八月二十八日抽檢，並送農委會農藥毒物試驗所檢驗
    結果，有效成分未檢出標示之培丹，屬農藥管理法第七條第一款所稱之劣農藥，
    被告依同法第四十四條之規定處五萬元罰鍰（新台幣十五萬元）。原告不服，循
    序提起行政訴訟。訴稱：農藥管理法第四十條第二項所規定之二個月期間，應係
    指抽驗機關查獲之日起，經送檢驗機關檢驗至檢驗結果送回原抽驗機關前，由抽
    驗機關作出處分之日止所合計期間。本件被告於九十年八月二十八日抽驗，遲至
    九十一年五月十六日始作出處分，顯已逾上開規定之二個月期間，又被告任由檢
    驗機關延宕時日達九個月之久，其處理過程顯有不當，再原告之產品皆經嚴格品
    管，果如檢驗報告所稱不含任何有效成分當無法防治病蟲害，但原告並未接獲任
    何使用無效之投訴，該所之檢驗報告正確性亦屬可疑，被告依據有瑕疵之檢驗報
    告作出不利原告之處分，自嫌速斷。
四、經查，本件原告生產製造之億收丹（培丹）五十％可溶性粉劑之農藥，經被告派
    員於九十年八月二十八日在彰化縣興泰農藥行抽檢，該農藥標示之有效日期為九
    十二年八月五日，於翌日即同年八月二十九日即函請農委會農藥毒物試驗所檢驗
    ，並於同年八月三十日送抵該所，該所於同年十月十五日檢驗結果：「有效成分
    未檢出培丹」，並在九十一年五月十日函知被告檢驗報告，被告並於九十一年五
    月十六日通知原告給予陳述意見，原告之代理人亦於同月廿一日至被告農業局處
    表示意見，均有檢驗報告、抽檢農藥製造及有效日期表暨訪談說明記錄附卷可稽
    ，是被告產製之該農藥無培丹成分，為農藥管理法第七條第一款規定之劣農藥，
    被告依同法第四十四條之規定處五萬元罰鍰，依首開規定，並無不合。
五、至原告所稱依農藥管理法第四十條第二項所規定之二個月期間，應係指抽驗機關
    查獲之日起，經送檢驗機關檢驗至檢驗結果送回原抽驗機關前，由抽驗機關作出
    處分之日止所合計期間乙節。惟該條第二項規定：「前項抽取之樣品，應儘速鑑
    定及處理；其期間自查獲之日起，最多不得超過二個月。」，係指主管機關對於
    依農藥管理法之規定查獲涉嫌之偽農藥或劣農藥，因農藥製品有使用有效期間，
    所抽取之樣品，應自查獲日內二個月內儘速鑑定及處理，而此所謂鑑定及處理，
    應指被告應將涉嫌之農藥製品送檢驗機關檢驗其成分，以防該農藥製品因放置過
    久再行送驗，而影響其檢驗成果之正確性，並非指主管機關自查獲日起至作成行
    政處分日之期間應於二個月內為之。是被告於九十年八月二十八日查獲日，於翌
    日即同年八月二十九日即函請農委會農藥毒物試驗所檢驗，該所於同年十月十五
    日檢驗，又均於該農藥標示之有效日期九十二年八月五日前為之，應認被告已遵
    守上開規定之二個月期間內鑑定及處理，至農委會農藥毒物試驗所之檢驗報告日
    期為九十一年五月八日及被告原處分日期為九十一年六月十日，雖自查獲日起已
    逾二個月期間，惟與上開規定無涉，是原告指稱原處分有違該規定，難謂有據。
六、綜上所陳，原處分並無違誤之處，訴願決定遞予維持，亦無不合，原告請求均予
    撤銷，為無理由，其訴應予駁回。
據上論結，本件原告之訴為無理由，爰依行政訴訟法第第一百九十五條第一項後段、
第九十八條第三項前段，第二百十八條，民事訴法第三百八十五條第一項前段，判決
如主文。
中    華    民    國    九十二      年      三        月        五      日
                 臺 中 高 等 行 政 法 院   第 四 庭
                                審 判 長 法  官  沈  應  南
                                         法  官  黃  淑  玲
                                         法  官  許  武  峰
右正本證明與原本無異。
如不服本判決，應於判決送達後二十日內向本院提出上訴書狀，其未表明上訴理由者
，應於提起上訴後二十日內向本院提出上訴理由書（須依對造人數附具繕本）；如於
本判決宣示或公告後送達前提起上訴者，應於判決送達後二十日內補提上訴理由書（
須附繕本）。未表明上訴理由者，逕以裁定駁回。
提起上訴應預繳送達用雙掛號郵票拾份（每份三十四元)。
中    華    民    國    九十二      年      三        月        五      日
                                     法院書記官  詹  靜  宜


司法院資訊處製作；財團法人民間司法改革基金會備份。
